臺灣基隆地方法院民事判決  
111年度勞簡上字第1號
上  訴  人
即  被  告  建信理貨行

兼  上一人
法定代理人  林淑慧  
上  訴  人
即  被  告  立昌理貨行

兼  上一人
法定代理人  施靜玫  
上  訴  人
即  被  告  施雪琳  
            洪英正  
上六人共同
訴訟代理人  蔡聰明律師    
被  上訴人
即  原  告  邱東吉
訴訟代理人  顧定軒律師
上列當事人間請求給付資遣費等事件，上訴人對於民國110年12
月15日本院基隆簡易庭109年度基勞簡字第13號第一審判決提起
上訴，本院第二審合議庭於民國111年8月8日言詞辯論終結，判
決如下：
    主      文
上訴駁回。
第二審訴訟費用新臺幣肆仟陸佰參拾伍元由上訴人負擔。
    事實及理由
一、被上訴人起訴主張：
(一)上訴人立昌理貨行、建信理貨行分別為合夥事業（前者之合
    夥人為上訴人施靜玫、施雪琳，並選任上訴人施靜玫為負責
    人；後者之合夥人則為上訴人林淑慧、洪英正，並選任上訴
    人林淑慧為負責人），被上訴人自民國97年10月8日起擔任
    上訴人立昌理貨行、建信理貨行之輪船理貨員，於碼頭現場
    受上訴人之指揮、監督、管理，而從事非自主性之理貨作業
    ，上訴人亦按照工時給付薪資，被上訴人與上訴人立昌理貨
    行、建信理貨行間均屬僱傭關係。惟上訴人立昌理貨行、建
    信理貨行於被上訴人任職期間，從未依勞工保險條例、全民
    健康保險法之規定為被上訴人繳納勞保費、健保費，被上訴
    人需自費向工會加保，上訴人立昌理貨行、建信理貨行亦未
    依勞工退休金條例為被上訴人提撥勞工退休金。
(二)嗣上訴人立昌理貨行、建信理貨行於106年3月10日無預警資
    遣被上訴人，且未依勞動基準法之規定於30日前預告終止勞
    動契約。爰依勞工退休金條例第12條第1項、第2項及勞動基
    準法第16條第1項第3款、第3項之規定，請求上訴人立昌理
    貨行、建信理貨行分別給付被上訴人資遣費新臺幣（下同）
    121,149元、68,841元、預告期間工資28,770元、16,350元
    ；併依勞工退休金條例第14條第1項、第31條第1項及民法第
    213條第1項之規定，請求上訴人立昌理貨行、建信理貨行各
    應提撥勞工退休金47,445元、56,323元至被上訴人之勞工退
    休金個人專戶。
(三)並聲明：⑴上訴人立昌理貨行、施靜玫、施雪琳應連帶給付
    被上訴人149,919元暨自起訴狀繕本送達翌日起至清償日止
    ，按週年利率5%計算之利息；⑵上訴人建信理貨行、林淑慧
    、洪英正應連帶給付被上訴人85,191元暨自起訴狀繕本送達
    翌日起至清償日止，按週年利率5%計算之利息；⑶上訴人立
    昌理貨行應提撥47,445元至被上訴人之勞工退休金個人專戶
    ；⑷上訴人建信理貨行應提撥56,323元至被上訴人之勞工退
    休金個人專戶。
二、上訴人於原審求為判決：被上訴人在原審之訴駁回。其答辯
    意旨略以：
　　僱傭契約當事人之勞工通常具有人格從屬性、經濟上從屬性
    及組織上從屬性之特徵，而承攬契約當事人以勞務完成之結
    果為目的，承攬人僅需於約定時間完成特定工作，與定作人
    間無從屬關係，兩者性質不侔；至本案情形是否屬於僱傭契
    約，可由下列事實判斷：
(一)理貨員可自由選擇接受派工，上訴人立昌理貨行、建信理貨
    行無理貨作業時，亦可不拘理貨業者接受他人之派工。
(二)兩造間係以工論酬之方式，以時計工，理貨員為2人1組，毋
    需打卡上班亦無庸向理貨業者請假，更無差假出勤紀錄，是
    否到場作業不須告知理貨業者，只需於其到場工作時完成理
    貨業者交辦負責部分即可，至於由何人完成工作，上訴人立
    昌理貨行、建信理貨行在所不問。
(三)上訴人立昌理貨行、建信理貨行倘於派工時，理貨員無法出
    工，只能另找他人作業，不能強制理貨員前來工作。
(四)由上開事實可知，被上訴人所提供之勞務性質，是否接受理
    貨業者之招工由其自行決定，可由他人代理，亦可獨自為之
    ，只需完成上訴人立昌理貨行、建信理貨行指定之工作，且
    可自由選擇不同理貨業者之派工，得自由決定勞務給付之方
    式，並自行負擔業務風險，報酬給付方式並無底薪及一定業
    績要求，實與上訴人立昌理貨行、建信理貨行間之從屬性程
    度不高，並無僱傭契約要素中所謂人格上、經濟上、組織上
    之從屬性，自非僱傭契約。
(五)被上訴人之勞工保險係向基隆市輪船理貨業職業工會投保，
    依基隆港務局或基隆市輪船理或商業同業公會之認定，均認
    其應屬非固定雇主，且由船舶理貨員工作性質特殊，需有執
    照且配合船舶進港時間，並非每日均有船務理貨工作，業界
    亦習慣於船舶入港而有理貨需求時，方臨時尋找具證照之理
    貨員前來工作，並按實際工作時數核算報酬，該次工作完畢
    ，承攬關係即告終止，且理貨員可同時為數家理貨業者工作
    ，被上訴人與一般理貨員之工作性質並無不同，自亦屬無固
    定雇主且與上訴人立昌理貨行、建信理貨行之從屬性程度不
    高，而無人格、經濟或組織上之從屬性。
(六)況依交通部航港局研擬之退休補助方案，可見行政機關為彌
    補理貨員長期以來無固定雇主、將勞健保投保於職業工會之
    情形，而研擬採退休補助方式解決長期以來之問題，然交通
    部航港局並無足夠經費來源，而尋求勞動部撥款及各理貨業
    者出資，理貨業者更需依每艘船提撥一定金額，作為理貨員
    退休之補助基金。從而理貨員一方面可自航港局取得退休補
    助，再方面又向理貨業者訴請退休金，實有雙重獲利之虞；
    而航港局研擬核發之補助又多來自理貨業者出資提撥，對於
    理貨業者而言，如若肯認被上訴人之主張，不啻於遭到雙重
    剝削，甚是不公。
三、原審審理結果，認定兩造間確有僱傭關係存在，惟以被上訴
    人之薪資，依勞動基準法、勞工退休金條例相關規定計算之
    結果，就被上訴人請求之金額，則為被上訴人一部勝訴、一
    部敗訴之判決（被上訴人就其敗訴部分並未聲明不服，提起
    上訴，即告確定）。上訴人就敗訴部分聲明不服，提起上訴
    ，並聲明：(一)原判決不利上訴人部分廢棄；(二)上開廢棄
    部分，被上訴人在原審之訴駁回。被上訴人則求為判決：上
    訴駁回。
四、按判決書內應記載之理由，如第二審關於攻擊或防禦方法之
    意見及法律上之意見與第一審判決相同者，得引用之，民事
    訴訟法第454條第2項前段定有明文。此於簡易程序之第二審
    準用之，同法第436條之1第3項亦有明定。本件判決應記載
    之理由，經本院審理結果，認關於兩造攻擊防禦方法之意見
    及法律上之意見，均與第一審判決理由相同，茲引用之，不
    予贅述。
五、上訴意旨除執原審之抗辯重複為主張，本院就此業已引用原
    審之判決理由，不再贅述外；其餘上訴意旨固略以：被上訴
    人之理貨員工作可自由選擇是否接受上訴人之要約，係逐次
    、逐日於兩造達成合意時，被上訴人始提供理貨員之勞務。
    當次工作完畢，兩造之契約關係即告消滅，下次再達成勞務
    提供之合意，可能是數日、數週、數月之後，兩造間之勞務
    契約並不具有繼續性提供勞務之情形，而資遣費係就繼續性
    之勞動契約被終止時，始得請求；而本件係逐次成立之勞務
    提供契約，每次提供勞務完畢，兩造之契約即屬消滅，並非
    繼續性契約，自無資遣費之適用等語。惟：
　⒈按「勞動契約，分為定期契約及不定期契約。臨時性、短期
    性、季節性及特定性工作得為定期契約；有繼續性工作應為
    不定期契約。」「本法第9條第1項所稱臨時性、短期性、季
    節性及特定性工作，依左列規定認定之：㈠臨時性工作：係
    指無法預期之非繼續性工作，其工作期間在6個月以內者。㈡
    短期性工作：係指可預期於6個月內完成之非繼續性工作。㈢
    季節性工作：係指受季節性原料、材料來源或市場銷售影響
    之非繼續性工作，其工作期間在9個月以內者。㈣特定性工作
    ：係指可在特定期間完成之非繼續性工作。其工作期間超過
    1年者，應報請主管機關核備。」勞動基準法第9條第1項前
    段、勞動基準法施行細則第6條定有明文。次按不定期勞動
    契約所需具備之「繼續性工作」，係指勞工所擔任之工作，
    就該事業單位之業務性質與營運而言，具有持續性之需要者
    ，並非只有臨時性、短期性、季節性之一時性需要或基於特
    定目的始有需要而言。換言之，工作是否具有繼續性，應以
    勞工實際從事工作之內容及性質，對於雇主事業單位是否具
    有持續性之需要而定，亦即與雇主過去持續不間斷進行之業
    務有關，且此種人力需求非屬突發或暫時者，該工作即具有
    繼續性（最高法院103年度台上字第2066號判決意旨參照）
    。是勞動契約究屬定期契約或不定期契約，應以契約之內容
    及性質是否具有繼續性為準。
　⒉被上訴人為理貨員，涉及上訴人之報關、理貨等事項，對於
    上訴人具有持續性之需要，並非上開臨時性、短期性、季節
    性之一時性需要或基於特定目的始有需要，而係為繼續性之
    人力需求之工作，揆諸前開說明，兩造間係成立不定期勞動
    契約，故上訴人之主張，亦無可採。
六、綜上所述，被上訴人分別請求上訴人立昌理貨行給付30日預
    告工資28,770元、資遣費89,906元（合計118,676元）、上
    訴人建信理貨行給付30日預告工資16,350元、資遣費51,088
    元（合計67,438元），及均自109年12月4日起至清償日止，
    按週年利率5%計算之利息，又分別請求上訴人立昌理貨行、
    建信理貨行分別提撥47,445元、56,323元至被上訴人於勞動
    部勞工保險局之勞工退休金個人專戶內，均有理由，應予准
    許；且就被上訴人請求上訴人施靜玫、施雪琳於上訴人立昌
    理貨行之合夥財產不足清償上開30日預告工資及資遣費時，
    就不足額部分與上訴人立昌理貨行負連帶給付責任，及請求
    上訴人林淑慧、洪英正於上訴人建信理貨行之合夥財產不足
    清償上開30日預告工資及資遣費時，就不足額部分與上訴人
    建信理貨行負連帶給付責任等部分，為有理由，應予准許。
    原審就此為上訴人敗訴判決，核無違誤。上訴意旨猶執陳詞
    ，指摘原判決不當，求予廢棄改判，為無理由，應予駁回。
七、第二審訴訟費用4,635元，由敗訴之上訴人負擔。
八、據上論結，本件上訴為無理由，依民事訴訟法第436條之1第
    3項、第449條第1項、第454條第2項、第78條、第87條第1項
    ，判決如主文。
中　　華　　民　　國　　111 　年　　8 　　月　　22　　日
                  民事庭審判長法  官  黃梅淑

                              法  官  高偉文

                              法  官  徐世禎
以上正本係照原本作成。
本件不得上訴。
中　　華　　民　　國　　111 　年　　8 　　月　　22　　日
                              書記官  林煜庭